【裁判字號】    89,訴,575
【裁判日期】    891012
【裁判案由】    懲治走私條例
【裁判全文】
臺灣板橋地方法院刑事判決                          八十九年度訴字第五七五號
    公  訴  人  臺灣板橋地方法院檢察署檢察官
    被      告  甲○○
    選任辯護人  謝曜焜
右列被告因違反懲治走私條例案件，經檢察官提起公訴 (八十九年度偵字第一三八號
)，本院判決如左：
    主  文
甲○○無罪。
    理  由
一、公訴意旨略以：被告甲○○明知李先生於八十八年九月十五日，在香港地區販售
    之茶葉一批，其完稅價格超過新台幣（下同）十萬元，且係大陸雲南地區之普洱
    茶葉，竟基於私運大陸地區管制物品之犯意，將該批茶葉，於八十八年十月十五
    日私運進口，藏匿在台北縣蘆洲市○○路三十巷四七號一樓，銷售圖利；嗣於八
    十八年十二月十七日二十三時許，在上址為警查獲，並扣得尚未售出之大陸地區
    普洱茶等（包括福建安溪鐵觀音茶、福建武夷水仙茶、雲南士子茶餅、竹葉茶、
    普洱茶），共六十七箱，一千六百五十二‧五公斤，流水帳一頁、磅稱一台、塑
    膠封口機一台。因認被告甲○○所為，係涉有懲治走私條例第二條第一項之私運
    管制物品進口罪嫌云云。
二、公訴人認被告甲○○涉有上開罪嫌係以：被告甲○○於警訊及偵查中之自白，且
    (一)該扣案茶葉共重一千六百五十二‧五公斤，市價約四、五十萬元，其完稅價格
    遠超過十萬元。(二)扣案之茶葉其包裝明顯有雲南普洱茶磚等字樣，有照片可稽，
    是該等茶葉係自大陸地區進口，亦屬明確。(三)被告私自運送進口，其意在銷售圖
    利，有磅稱及塑膠封口機等銷售器具可資佐証等情，為其主要論具。訊據被告甲
    ○○堅決否認有違反懲治走私條例之犯行，辯稱：我是請朋友合法進口大陸茶葉
    ，我不知道是走私，警察一定要我說是超過十萬元，不然要一直把我關在那邊，
    ：：：，查獲的茶葉有一千三百多公斤是我託朋友姓李、姓蔡和姓許三人合開的
    公司合法從越南進口來的，另外三百多公斤是我本人和我父親、母親和太太去大
    陸時代回來的，很多人幫我帶回來，一人帶三十公斤等語。
三、按犯罪事實應依證據認定之，無證據不得推定其犯罪事實，刑事訴訟法第一百五
    十四條定有明文；且認定不利於被告之事實，須依積極證據，苟積極證據不足為
    不利於被告事實之認定時，即應為有利於被告之認定，更不必有何有利之證據，
    最高法院三十年上字第八一六號判例著有明文可資參照。經查：本件查獲之大陸
    地區茶葉：鐵觀音茶葉、水仙茶葉、七子餅茶葉、普洱茶葉（含散裝型、茶磚型
    、茶碗型、茶餅型）、竹葉裝茶葉等貨樣共八種，經本院檢送財政部關稅局驗估
    處鑑驗其完稅價格（六十七箱，一千六百五十二公斤）結果，認鐵觀音茶葉等十
    一種貨品共計一千六百五十二公斤之完稅價格為六萬一千九百八十一元，此有該
    處八十九年九月十四日總驗二(一)字第八九一○○五六八號函及隨函所附之完稅價
    格附表一件附卷可稽，是本件扣案之大陸地區茶葉一千六百五十二公斤其完稅價
    格並未逾公告數額十萬元。雖被告於警訊時供稱扣案茶葉市價約值四、五十萬元
    云云，然被告於本院審理時則否認該項供訴，且經財政部關稅局驗估處鑑驗結果
    並未逾十萬元已如上述，是被告上開自白與客觀之鑑驗結果並未相符，自不得僅
    以該自白採為認定被告有罪之證據。次查，本件並無任何證據足資證明被告係於
    何時？自何地？以何種工具私運大陸茶葉？僅以被告持有大量之大陸地區茶葉即
    認被告有走私之行為自有未足。且依財政部基隆關稅局函覆，依據入境旅客攜帶
    行李物品限量表，國人前往大陸地區探親，可攜帶大陸地區生產之茶葉為一公斤
    ，此有該局八十九年八月四日基普進字第八九一○四七○二號函附卷足憑，是旅
    客前往大陸地區探親，亦得攜帶大陸地區茶葉入境，自不得僅以持有大陸地區茶
    葉即認全部均為走私取得。此外，復查無其他積極確切之證據足資認定被告甲○
    ○有何私運大陸地區茶葉之管制物品逾公告數額十萬元之犯行，既不能證明被告
    犯罪，依右開說明，自應依法為被告無罪之諭知。
據上論斷，應依刑事訴訟法第三百零一條第一項，判決如主文。
本案經檢察官徐名駒到庭執行職務
中      華      民      國    八十九    年      十      月     十二     日
                                      臺灣板橋地方法院刑事第一庭
                                          法  官    胡  堅  勤
右正本證明與原本無異。
如不服本判決，應於判決送達後十日內，向本院提出上訴狀。
                                          書記官    劉  文  美
中      華      民      國    八十九    年      十      月     十二     日


司法院資訊處製作；財團法人民間司法改革基金會備份。
